臺灣板橋地方法院刑事判決　　　　　　 100年度易字第2225號
公　訴　人　臺灣板橋地方法院檢察署檢察官
被　　　告　張添祥
上列被告因詐欺案件，經檢察官提起公訴（99年度偵字第27791
號），及檢察官移送併案審理（臺灣宜蘭地方法院檢察署100 年
度偵字第1731號），本院判決如下：
    主  文
張添祥意圖為自己不法之所有，以詐術使人將本人之物交付，處
有期徒刑捌月。
    事  實
壹、張添祥於民國98年3月間某日，在臺北縣中和市（現改制為
    新北市中和區）某工地，與蕭蕭相識，知悉蕭蕭亟待工作，
    竟因缺錢花用，萌生為自己不法所有之意圖，基於詐欺取財
    之犯意，於98年4 月間某日，使用不知情之謝宜伶（涉犯幫
    助詐欺罪嫌，業經臺灣花蓮地方法院以99年度花易字第66號
    判決無罪確定）申辦之門號0000000000號行動電話，撥打蕭
    蕭持用之門號0000000000號行動電話，向蕭蕭佯稱：其有承
    攬許多大型工地之工程，可介紹蕭蕭至其他工地工作，期限
    1 年，但須先取得行政院勞工委員會（下稱勞委會）之安全
    證照，若給付新臺幣（下同）8,800 元紅包予勞委會人員，
    可為蕭蕭取得前揭安全證照云云，復於同年6 月17日中午12
    時許，承前揭詐欺之犯意，再度致電蕭蕭，佯稱上情，致蕭
    蕭因而陷於錯誤，於同日中午12時35分許，與其女友田雅惠
    前往臺北縣三重市（現改制為新北市三重區○○○街全家便
    利商店內自動櫃員機前，由田雅惠以其所有之玉山商業銀行
    （下稱玉山銀行）帳號0000000000000 號帳戶提款卡，轉帳
    匯款7,000 元至不知情之黃建興（涉犯詐欺罪嫌，業經臺灣
    士林地方法院檢察署檢察官以98年度偵字第16384 號為不起
    訴處分確定）所有、中華郵政股份有限公司（下稱中華郵政
    公司）九如郵局帳號00000000000000號帳戶（下稱九如郵局
    帳戶）。蕭蕭另於同年7 月間某日（起訴書誤載為同年8 月
    間某日），在臺北縣新莊市（現改制為新北市新莊區○○○
    路162 之1 號生命紀念館，當場再交付餘款現金1,800 元予
    張添祥。嗣張添祥避不見面，蕭蕭發覺有異，報警處理，始
    查悉上情。
貳、案經蕭蕭向臺北縣政府警察局三重分局（現改制為新北市政
    府警察局三重分局）提出告訴，該分局以黃建興、謝宜伶涉
    嫌詐欺報告臺灣屏東地方法院檢察署（下稱屏東地檢署）檢
    察官偵辦，該署檢察官就黃建興部分呈請臺灣高等法院檢察
    署檢察長核轉臺灣士林地方法院檢察署檢察官（下稱士林地
    檢署）簽分張添祥後，呈請臺灣高等法院檢察署檢察長核轉
    臺灣花蓮地方法院檢察署（下稱花蓮地檢署）檢察官呈請臺
    灣高等法院檢察署檢察長核轉臺灣板橋地方法院檢察署（下
    稱板橋地檢署）檢察官偵查起訴，及臺灣宜蘭地方法院檢察
    署（下稱宜蘭地檢署）檢察官偵查後移送本院併案審理。
    理  由
壹、程序部分：
    按被告以外之人於審判外之言詞或書面陳述，除法律有規定
    者外，不得作為證據；又被告以外之人於審判外之陳述，雖
    不符合刑事訴訟法第159 條之1 至第159 條之4之 規定，但
    經當事人於審判程序同意作為證據，法院審酌該言詞陳述或
    書面陳述作成時之情況，認為適當者，亦得為證據。當事人
    、代理人或辯護人於法院調查證據時，知有第159 條第1 項
    不得為證據之情形，而未於言詞辯論終結前聲明異議者，視
    為有前項之同意，刑事訴訟法第159 條第1 項及第159 條之
    5 分別定有明文。查本判決下列所引用之各該被告以外之人
    於審判外之陳述，雖屬傳聞證據，惟當事人均未於本院審判
    期日中表示意見或爭執，且迄至言詞辯論終結前亦未再聲明
    異議，本院審酌此等證據資料製作時之情況，尚無違法不當
    及證明力明顯過低之瑕疵，亦認為以之作為證據應屬適當，
    爰依刑事訴訟法第159 條之5 規定，認前揭證據資料均有證
    據能力，合先敘明。
貳、實體部分：
一、訊據被告張添祥堅詞否認有何詐欺取財之犯行，辯稱：98年
    6 月17日當天係告訴人先打電話給伊，因前2 天上午11時起
    伊與證人黃建興及黃建興之友人（按即證人林伯嶽）在新北
    市淡水區茶室喝酒，告訴人後來才到，4 人有一起喝酒喝了
    約20至30分鐘，告訴人喝醉酒，證人黃建興說要先跟他朋友
    回去，剩下伊與告訴人，要付酒錢2 萬餘元時，告訴人身上
    沒錢，伊先打電話向證人黃建興借7,000 元，黃建興騎機車
    過來拿錢給伊，離開時告訴人主動表示要出7,000 元；至98
    年6 月17日告訴人打電話給伊，說他中午會請他老婆將
    7,000 元匯給黃建興，叫伊打電話問證人黃建興有無收到，
    因此伊打給黃建興，後來告訴人自己打電話問伊黃建興有無
    收到錢，伊跟他說有，後來他又用公共電話打給伊，說他老
    婆要知道7,000 元匯款之原因，要求伊打電話給他，說是他
    欠伊之工資，因此伊就打給他，要取信他老婆，伊不確定是
    打他老婆的還是他自己之行動電話，伊並未詐欺告訴人云云
    。惟查：
（一）上述犯罪事實，業據證人即告訴人蕭蕭於警詢、偵查及本
      院審理中指訴綦詳，而告訴人於98年6 月17日中午12時35
      分許，轉帳匯款7,000 元至證人黃建興前揭九如郵局帳戶
      之事實，除為被告所是認，亦有中華郵政公司98年10月13
      日儲字第0980087889號函及函附之黃建興前揭九如郵局帳
      戶基本資料、客戶歷史交易清單1 份、證人黃建興提供之
      郵政存簿儲金簿內頁交易明細影本、告訴人提供之其女友
      田雅惠之玉山銀行帳戶存摺內頁交易明細各1 紙可憑，又
      被告自98年6 月17日上午7 時8 分許起至下午3 時25分許
      止，持其門號0000000000號行動電話與告訴人持用之門號
      0000000000、0000000000號行動電話、證人黃建興持用之
      門號0000000000號行動電話有多次通話等情，有門號
      0000000000號、0000000000號行動電話之基本資料及雙向
      通聯紀錄各1 份在案足稽。
（二）被告雖為前揭辯解，然以：
   1、證人即告訴人蕭蕭於98年9 月9 日警詢中證稱：伊於98年
      6 月17日中午約12時許接獲被告電話，他表示要介紹伊至
      別處工地工作，但因伊無勞安證照，因此必須匯紅包錢給
      勞委會人員，被告即提供前揭九如郵局帳戶之帳號叫伊匯
      款8,800 元，但因伊身上沒那麼多錢，因此伊與女友田雅
      惠至新北市○○區○○街90巷1 號全家便利商店，以女友
      之玉山銀行提款卡轉帳匯款7,000 元至前揭帳戶，之後7
      、8 月間與被告碰面時，再補1,800 元給被告，但被告避
      談匯款之事，只說工地尚未開工無法工作，一直拖延，直
      到8 月底後，被告不接電話或關機，伊始知受騙等語；其
      於98年12月15日士林地檢署檢察官偵查中證稱：伊於98年
      3 月間在工地認識被告，至同年6 月中旬，被告說7 月初
      板橋有工地要開工，因伊沒有參加勞安證照上課，需包
      8,800 元之紅包給勞委會，被告要請他們吃飯，以利伊得
      以去板橋大型工地工作，當時伊身上沒錢，跟女友借錢匯
      款至被告說的帳號，後來7 月14日伊至新莊生命紀念館靈
      骨塔工作，當面交付1,800 元給被告，伊在該處工作15日
      ，是受雇於被告，伊領不到薪水，被告避不見面伊才知受
      騙等語；其於99年12月3 日板橋地檢署檢察官偵查中另證
      稱：約98年4 月間被告以門號0000000000號行動電話撥打
      伊持用之門號0000000000，說要介紹伊至別的工地工作，
      可工作1 年，因從事大型工程需勞安證照，當時伊並無證
      照，被告說要包8,800 元之紅包給勞安會人員，因當時伊
      身上沒錢，約98年5 、6 月間伊便請女友田雅惠先行匯款
      7,000 元至被告提供之黃建興帳戶，後於98年8 月間被告
      介紹伊至新莊生命紀念館工作，伊又當面交付被告1,800
      元，在那裡工作約16.5日，被告僅支付伊1 萬元，亦未給
      伊薪水就跑了，伊始知受騙等語；於100 年5 月6日 在宜
      蘭地檢署檢察官偵查中證稱：被告於98年6 月17日致電伊
      說要介紹伊至別的工地工作，要伊包紅包，因被告說伊沒
      有勞安證照，要包8,800 元，他有告訴伊帳號，要求伊以
      轉帳方式處理，說紅包要付給該人等語，其於本院審理時
      證稱：伊於98年3 月間與被告認識，他說要介紹伊至別處
      工地工作，伊沒有勞安證照，被告說要包8,800 元紅包給
      勞委會人員，伊始得至工地工作，要求伊匯款8,800 元，
      伊身上沒錢，先請女友匯款7,000 元，後來伊至新莊生命
      紀念館工作後，再當面交付他餘額1,800 元等語明確，觀
      諸其歷次於警詢、偵查及本院審理時之證詞，雖其就交付
      1,800 元之時間略有出入，然其於98年7 、8 月間確有與
      被告同在生命紀念館工作乙節，為被告於本院準備程序中
      所是認，且經本院於審理時當庭提示證人蕭蕭歷次於警詢
      、偵查中之證詞予其觀覽喚起其記憶，其能確認交付
      1,800 元之時間應為在生命紀念館開工第3 天即98 年7月
      間，顯見其前後就交付1,800 元之時間始終證述係在生命
      紀念館工作之98年7 、8 月間，且其就交付1,800 元之地
      點自始為一致之陳述，其歷次證述被告施用之詐術、交款
      次數及經過、交付款項之金額、地點、方式各節大致相同
      ，堪信為真實。
   2、證人黃建興於98年12月15日在士林地檢署檢察官偵查中以
      被告身分供稱：98年6 月16日伊與被告、林伯嶽於下午2
      、3 時許至淡水長興街茶室喝茶，談磁磚價錢、數量、細
      項，談好後伊與林伯嶽先離開，後被告以門號0000000000
      號行動電話致電伊門號0000000000號行動電話說錢不夠要
      向伊借錢，伊便至水源街農會中興分行提款3,000 元，連
      同身上的錢共7,000 元，去長興街茶室門口交給被告，被
      告說要叫他女兒匯款給伊，因此伊給他九如郵局帳戶之帳
      號，伊不認識在庭之告訴人等語；其於100 年4 月6 日板
      橋地檢署檢察官偵查中結證證稱：伊於大連建材有限公司
      擔任建材業務，匯款前幾天，被告約伊至新北市○○區○
      ○街之茶室談生意，當時證人林伯嶽及被告之友人亦在場
      ，但告訴人並不在場，伊與林伯嶽約待1 小時即離開，後
      來被告打電話向伊借款7,000 元，說在茶室錢不夠，過幾
      天歸還，要伊將伊帳號抄給他，他會請女兒匯給伊等語；
      其於100 年5 月6 日宜蘭地檢署檢察官偵查中則證稱：伊
      前揭帳戶收受匯款前約1 至2 星期，被告約伊至淡水茶室
      談磁磚事情，伊有帶冠軍磁磚之業務林伯嶽過去，當時還
      有1 名被告友人，但並非告訴人，後來伊與林伯嶽先走，
      離開約7 至10分鐘，被告致電伊表示錢不夠，要伊出借
      7,000 元，伊即返回茶室門口拿7,000 元給被告，被告說
      他不常來淡水，要伊把帳號給他，他會叫女兒匯款還伊等
      語明確，於本院審理時證稱：7,000 元之匯款係被告前向
      伊借款之還款，當時被告與友人在茶室，叫伊去談生意，
      伊有找林伯嶽一起去，現場並無告訴人，約半小時伊與林
      伯嶽先行離去，伊騎車離開未久，被告打電話說錢不夠請
      伊先借他，伊就去領錢，在茶室門口拿7,000 元給他，他
      叫伊抄郵局帳號給他，說會叫女兒匯錢還伊等語，雖證人
      就其何時與被告至淡水茶室消費乙節前後證詞不一，且於
      本院審理時經提示其歷次筆錄仍無法確認，然其歷次關於
      本案7,000 元匯款之緣由、於淡水茶室喝酒時何人在場、
      被告借款之金額及告以還款之方式等節仍為一致之證詞，
      並核與證人林伯嶽於98年12月15日在士林地檢署檢察官偵
      查中證述：伊與被告有見過1 次面，因伊為冠軍磁磚業務
      ，黃建興當時與被告有配合案件，叫伊過去認識被告，時
      間約98年6 月間某日，在某工地跟被告見面，被告提議下
      午去茶室聊聊，下午2 時許伊與黃建興及被告到淡水長興
      街之茶室，喝到下午4 時許，黃建興說要離開，後來伊亦
      要離開，被告說這攤要請伊出，伊說伊沒那麼多錢就先離
      開，亦未借被告錢，後來黃建興告訴伊被告要向他借錢付
      酒錢，伊說不關伊的事，過沒多久黃建興打電話告訴伊他
      借了被告7,000 元，伊問如何還，黃建興稱被告說隔天要
      匯款7,000 元還他，翌日下午2 時許黃建興打電話跟伊說
      錢匯進去了等語大致相符，堪認證人黃建興確有於98年6
      月17日前1 至2 星期內與被告、林伯嶽至新北市○○區○
      ○街之茶室飲酒，當時共飲之人不包括告訴人，其於離開
      後不久接獲被告電話後返回前揭茶室借款7,000 元予被告
      ，亦未見告訴人在場之事實甚明。
   3、觀諸前揭證人蕭蕭、黃建興、林伯嶽歷次之證述或供述本
      身均無重大矛盾可指，且互核大致相符，反觀被告先於99
      年12月15日於臺灣花蓮地方法院99年度花易字第66號審理
      謝宜伶幫助詐欺案件中以證人身分證稱：是告訴人邀伊至
      淡水喝酒，因當時伊與告訴人身上均沒錢，告訴人要伊出
      面向淡水友人黃建興借款1 萬元，結果7,000 元交給告訴
      人付酒錢，告訴人說會把錢還給黃建興，就問伊黃建興之
      帳號，交給告訴人讓他還錢給黃建興，伊有還黃建興
      3,000 元，由告訴人另外還7,000 元云云；其於100 年3
      月10日板橋地檢署檢察官偵查中供稱：伊於98年6 月16
      日下午2 時許有於臺北縣淡水鎮○○街某茶室與4 、5 人
      一起喝茶，告訴人及證人黃建興均在，消費約3 萬餘元，
      大家分攤，證人黃建興代付8,000 餘元，8,000 餘元原本
      係要告訴人支出，黃建興代付，告訴人說隔日會將錢還給
      黃建興，但因黃建興說僅認識伊，要找伊索取8,000 元，
      黃建興寫帳號給伊，叫伊第2 天將8,000 元匯入，伊便將
      寫有帳號之那張紙交付告訴人，要求告訴人匯還，第2 天
      下午4 時許告訴人致電伊說錢已匯入，交待此事不能讓其
      女友知悉，說女友如問起，說該筆錢係告訴人欠伊工資云
      云；於100 年5 月6 日於宜蘭地檢署檢察官偵查中則供稱
      ：告訴人在98年年初叫伊去七堵工作，說該工作是他包的
      ，叫伊作砌磚及抹牆壁，積欠伊約9,000 元工資云云，當
      日庭訊旋改稱：98年間某日伊曾在淡水與黃建興及其友人
      喝茶喝酒，那是卡拉OK店，期間告訴人打電話給伊，因伊
      有拜託告訴人幫忙籌發票，當時他說要拿發票給伊，後來
      亦有前來喝茶的地方找伊，但告訴人來時，證人黃建興及
      其友人已經離開，後來付帳時錢不夠約1 萬元，伊打電話
      跟黃建興求救，黃建興騎車過來喝茶的地方拿7,000 元給
      伊，他在外面交付伊，並未遇見告訴人，之後黃建興即離
      開，但有寫帳號給伊要求伊隔日匯款還他，後來伊將黃建
      興帳號拿給告訴人請他翌日要匯還黃建興，告訴人稱沒有
      問題云云，其於本院審理時又稱：當天總共喝了3 攤2 萬
      餘元，伊身上有1 萬8,000 餘元，不夠7,000 元，才跟黃
      建興調7,000 元，沒有講要告訴人付多少錢，看喝多少一
      人一半云云，觀其歷來之供述，無論就告訴人匯款7,000
      元之原因、其究竟向證人黃建興借款之實際金額為何、黃
      建興於淡水茶室是否遇見告訴人、黃建興是否有與告訴人
      一同在茶室喝酒、所謂告訴人應負擔之酒錢金額等梗概均
      有重大歧異，更與證人蕭蕭、黃建興、林伯嶽等人前揭證
      詞相違，益徵被告前揭辯稱：98年6 月17日前2 日與告訴
      人、證人黃建興、林伯嶽一同在新北市○○區○○街茶室
      飲酒，本案7,000 元係伊向證人黃建興借得、代墊告訴人
      應支付之酒錢云云，與事實全然不符，委無足採。
（三）綜上所述，本件被告確有向告訴人施用詐術取得金錢之情
      無訛。本件事證已臻明確，被告前揭詐欺犯行堪以認定，
      應依法論科。
二、核被告所為，係犯刑法第339 條第1 項之詐欺取財罪。被告
    於98年4 月間某日及同年6 月17日以同一理由向告訴人施用
    詐術，並於同年6 月17日、7 月間某日因此分別詐得7,000
    元、1,800 元，各行為之獨立性極為薄弱，依一般社會健全
    觀念，在時間差距上，難以強行分開，在刑法評價上，以視
    為數個舉動接續實行之接續犯，合為包括之一行為予以評價
    ，較為合理，應僅論以一罪。檢察官移送併案審理部分（宜
    蘭地檢署100 年度偵字第1731號），核與本件起訴之犯罪事
    實其中98年6 月17日詐得7,000 元之事實相同，為同一案件
    ，本院自得併予審理。爰審酌被告犯後否認犯行，案發迄今
    未與告訴人和解歸還任何款項，更當庭表示絕不向告訴人道
    歉（有本院100 年11月15日審理筆錄1 份可憑），難認有悔
    意，兼衡其素行非佳（有臺灣高等法院被告前科紀錄表1 份
    在卷）、犯罪之動機、目的、手段及告訴人之財產損害等一
    切情狀，量處如主文所示之刑，以資懲儆。
據上論斷，應依刑事訴訟法第299 條第1 項前段，刑法第339 條
第1 項、刑法施行法第1 條之1 第1 項、第2 項前段，判決如主
文。
本案經檢察官范孟珊到庭執行職務。
中    華    民    國   100    年    12    月    1    日
                  刑事第十七庭  審判長法  官  許炎灶
                                      法  官  廖怡貞
                                      法  官  方祥鴻
以上正本證明與原本無異。
如不服本判決應於收受判決後10日內向本院提出上訴書狀，並
應敘述具體理由。其未敘述上訴理由者，應於上訴期間屆滿後
20日內向本院補提理由書（均須按他造當事人之人數附繕本）
「切勿逕送上級法院」。
                                      書記官  洪紹甄
中    華    民    國   100    年    12    月    2     日
附錄本案論罪科刑法條全文：
刑法第339條第1項：
意圖為自己或第三人不法之所有，以詐術使人將本人或第三人之
物交付者，處 5 年以下有期徒刑、拘役或科或併科 1,000 元以
下罰金。